【裁判字號】    99,訴,1567
【裁判日期】    991118
【裁判案由】    誣告
【裁判全文】
臺灣臺北地方法院刑事判決              99年度訴字第1567號
公  訴  人   臺灣臺北地方法院檢察署檢察官
被      告   甲○○
選任辯護人   徐紹鐘律師
             楊鎮宇律師
上列被告因誣告案件，經檢察官提起公訴（99年度偵字第20192
號），嗣經本院合議庭裁定改依簡式審判程序，並由受命法官獨
任進行審判程序，判決如下︰
    主  文
甲○○未指定犯人，而向該管公務員誣告犯罪，處拘役拾日，如
易科罰金，以新臺幣壹仟元折算壹日；扣案行動電話SIM 卡壹枚
（門號0000000000號）沒收。又意圖他人受刑事處分
，向該管公務員誣告，處有期徒刑貳月；扣案行動電話SIM 卡壹
枚（門號0000000000號）沒收。
    事  實
一、甲○○前因偽造文書案件，經本院以98年度訴字第1616號判
    決處有期徒刑6月，緩刑2年，嗣經臺灣高等法院以98年度上
    訴字第5103號判決上訴駁回確定，現於緩刑期間，竟基於誣
    告之犯意，於99年8月26日6時4分至6時47分許，在臺北市大
    安區○○○路○段20號錢櫃KTV，以其所有之門號0000000000
    號行動電話向臺北市政府警察局110報案台報案，接續撥打6
    通電話，佯稱在錢櫃KTV 上址，遭不詳姓名之人意欲狙擊危
    害其安全，而未指定犯人誣告涉有殺人犯行。嗣經臺北市政
    府警察局勤務指揮中心通報臺北市政府警察局大安分局，經
    大安分局敦化南路派出所員警鄭文揚前往現場處理，因見甲
    ○○情緒不穩，遂將其帶回臺北市大安區○○○路○ 段236
    巷26號之大安分局敦化南路派出所，然甲○○復基於意圖使
    人受刑事處分之誣告犯意，自同日7 時20分至7 時33分許（
    原起訴書記載為「至7 時27分」，應予更正），在敦化南路
    派出所內，仍以前開行動電話向臺北市政府警察局110 報案
    台報案，接續撥打6 通電話，佯稱在敦化南路派出所，遭編
    號4234員警（即鄭富榮）毆打，而向該管公務員誣告。嗣經
    警查扣甲○○所使用之前開行動電話SIM 卡1 枚，方悉上情
    ，甲○○並於檢察官偵查中及本院審理時自白上揭犯行。
二、案經臺北市政府警察局大安分局報請臺灣臺北地方法院檢察
    署檢察官偵查起訴。
    理  由
一、按刑事訴訟法第273 條之1 第1 項規定除被告所犯為死刑、
    無期徒刑、最輕本刑為3 年以上有期徒刑之罪、或高等法院
    管轄第一審案件者外，於審判期日前之程序進行中，被告先
    就被訴事實為有罪之陳述時，審判長得告知被告簡式審判程
    序之旨，並聽取當事人、代理人、辯護人及輔佐人之意見後
    ，裁定進行簡式審判程序。經查，本件被告甲○○被訴誣告
    案件，為前開不得進行簡式審判程序以外之案件，且被告於
    本院行準備程序時就被訴事實均為有罪之陳述，經法官告知
    被告簡式審判程序之旨，並聽取公訴人及被告之意見後，爰
    依刑事訴訟法第273 條之1 第1 項之規定，當庭裁定改依簡
    式審判程序進行審判，合先敘明。
二、上揭事實，業據被告於偵查中及本院審理時坦承不諱，核與
    證人臺北市政府警察局大安分局敦化南路派出所員警鄭文揚
    、鄭富榮於偵查中具結證述情節相符，此外，並有員警鄭文
    揚書立之執勤報告、臺北市政府警察局指揮中心受理110 報
    案記錄單12紙及扣案門號0000000000號之SIM 卡1 枚（見偵
    查卷第38頁至第39頁、第49頁至第50頁、本院卷99年11月1
    日準備程序及審判筆錄、第49頁至第50頁、偵查卷第28頁、
    第16至第27頁、第45頁）附卷可憑，足見被告前揭自白與事
    實相符。本件事證明確，被告犯行，均洵堪認定，均應依法
    論科。
三、核被告所為，係犯刑法第169 條第1 項之未指定犯人誣告罪
    及同法第169 條第1 項之誣告罪。其於99年8 月26日6 時4
    分至6 時47分許，以其所有之前述門號，先後撥打6 通電話
    向臺北市政府警察局110 報案台報案，訛稱在錢櫃KTV 上址
    ，遭不詳姓名之人意欲狙擊危害其安全，而未指定犯人誣告
    涉有殺人犯行，及另於同日7 時20分至7 時33分許，以前開
    門號先後撥打6 通電話，向上開110 報案台報案，佯稱在上
    址敦化南路派出所，遭編號4234員警毆打，而向該管公務員
    誣告之行為，各係在同一地點，於密切接近之時間內實施，
    侵害同一法益，各行為之獨立性極為薄弱，且各係出於同一
    誣告之目的，依一般社會健全觀念，在時間差距上，難以強
    行分開，應視為數個舉動之接續施行，各應為接續犯而屬單
    純一罪。其所犯上開二罪，犯意各別，行為互殊，應予分論
    併罰。按「犯第168 條至第171 條之罪，於所虛偽陳述或所
    誣告之案件，裁判或懲戒處分確定前自白者，減輕或免除其
    刑。」，刑法第172 條定有明文。被告犯上開二罪後，於偵
    查中及本院時均自白犯行，有訊問筆錄及本院準備程序及審
    判程序筆錄在卷可，應各依刑法第172 條之規定，減輕其刑
    。至辯護人辯護意旨略以：被告所犯刑法第169 條第1 項之
    罪，其法定刑度最高雖為7 年，惟經減輕後，其法定刑最高
    僅為3 年6 月，而有刑法第41條得易科罰金之適用，為此請
    求諭知易科罰金之折算標準等語。惟按刑法及其特別法有關
    加重、減輕或免除其刑之規定，依其性質，可分為「總則」
    與「分則」二種。其屬「分則」性質者，係就其犯罪類型變
    更之個別犯罪行為予以加重或減免，使成立另一獨立之罪，
    其法定刑亦因此發生變更之效果；其屬「總則」性質者，僅
    為處斷刑上之加重或減免，並未變更其犯罪類型，原有法定
    刑自不受影響。此關乎刑法第41條、刑事訴訟法第376 條第
    1 款等法律之適用，自應加以辨明。刑法第172 條就犯偽證
    罪、誣告罪，於裁判或懲戒處分確定前自白者，應減輕或免
    除其刑之規定，雖列於刑法分則編，且係就個別之特定犯罪
    行為而設，然其立法目的與自首規定雷同，係在藉此優惠，
    鼓勵行為人及時悔悟，並早日發現真實，節省訴訟勞費，避
    免審判權遭受不當之侵害，此一規定，既未變更其犯罪類型
    ，自屬相當於「總則」之減免其刑規定，其原有法定刑並不
    因此而受影響（最高法院95年度臺上字第4927號判決意旨、
    臺灣高等法院暨所屬法院96年11月28日96年法律座談會刑事
    類提案第10號問題(一)之審查意見及討論結果採乙說可供參酌
    ），自無刑法第41條得易科罰金之適用。爰審酌被告之品行
    、素行，有臺灣高等法院被告前案紀錄表在卷可考，其酒醉
    滋事，衍生本件刑事案件，其犯罪之行為無足可取，惟念及
    被告犯後於偵查中坦承犯行，並當庭向警員鄭富榮鞠躬道歉
    ，已有悔意，其犯罪所生之危害程度尚非甚鉅、其之犯罪動
    機、目的、生活狀況、受有碩士畢業之知識程度，其犯罪後
    態度良好等一切情狀，分別量處如主文所示之刑，並就其所
    犯刑法第171 條第1 項之罪諭知易科罰金之折算標準，以示
    儆懲。另本件被告所犯刑法第169 條第1 項之罪為最重本刑
    7 年以下有期徒刑之罪，不符刑法第41條第1 項易科罰金之
    規定，惟依刑法第41條第3 項規定：「受六月以下有期徒刑
    或拘役之宣告，不符第一項易科罰金之規定者，得依前項折
    算規定，易服社會勞動。」，又依刑法第41條第2 項規定聲
    請易服社會勞動者，因條文已明定以社會勞動6 小時折算徒
    刑或拘役1 日，與易科罰金應於裁判主文諭知折算標準之情
    形不同，無須於裁判主文諭知。至於可否易服社會勞動，與
    可否易科罰金相同，皆屬於執行事項，非裁判量刑事項，被
    告依法得向執行檢察官聲請以提供社會勞動6 小時折算1 日
    ，易服社會勞動，惟無須於本判決主文諭知，併予敘明。再
    被告因偽造文書案件，經本院判處有期徒刑6 月確定，現在
    緩刑期間，有上揭被告前案紀錄表可稽，是本件被告所宣告
    之刑，依法不得再宣告緩刑，附此敘明。末以，扣案上揭門
    號0000000000號之SIM 卡1 枚，為被告所有供為本件犯行所
    用之物，業據被告於本院審理時供認在卷，爰依刑法第38條
    第1 項第2 款之規定，宣告沒收之。
據上論斷，應依刑事訴訟法第273 條之1 第1 項、第299 條第1
項前段，刑法第171 條第1 項、第169 條第1 項、第172 條、第
41條第1 項、第38條第1 項第2 款，刑法施行法第1 條之1 ，判
決如主文。
本案經檢察官王巧玲到庭執行職務
中    華    民    國    99    年    11    月    18    日
                  刑事第十六庭 法  官    葉藍鸚
以上正本證明與原本無異。
如不服本判決應於收受送達後10日內向本院提出上訴書狀，並應
敘述具體理由；其未敘述上訴理由者，應於上訴期間屆滿後20日
內向本院補提理由書（均須按他造當事人之人數附繕本）「切勿
逕送上級法院」。
                               書記官    黃芝凌
中    華    民    國    99    年    11    月    18    日
附錄本案論罪科刑法條全文
刑法第169條
（誣告罪）
意圖他人受刑事或懲戒處分，向該管公務員誣告者，處7年以下
有期徒刑。
意圖他人受刑事或懲戒處分，而偽造、變造證據，或使用偽造、
變造之證據者，亦同。
刑法第171條
（未指定犯人誣告罪）
未指定犯人，而向該管公務員誣告犯罪者，處1年以下有期徒刑
、拘役或3百元以下罰金。
未指定犯人，而偽造、變造犯罪證據，或使用偽造、變造之犯罪
證據，致開始刑事訴訟程式者，亦同。
刑法第172條
犯第168條至第171條之罪，於所虛偽陳述或所誣告之案件，裁判
或懲戒處分確定前自白者，減輕或免除其刑。

司法院資訊處製作；財團法人民間司法改革基金會備份。
